【裁判字號】    91,上易,3149
【裁判日期】    920122
【裁判案由】    傷害等
【裁判全文】
臺灣高等法院刑事判決                          九十一年度上易字第三一四九號
    上  訴  人
    即 自訴 人  甲○○  男  .
    擔當訴訟人  臺灣高等法院檢察署檢察官
    被      告  己○○  男  民.
                乙○○  男  民.
                戊○○  男  民.
                丁○○  男  民.
                丙○○男  民國.
右上訴人因自訴被告傷害等案件，不服臺灣新竹地方法院九十年度自字第四十九號，
中華民國九十一年十月十五日第一審判決，提起上訴，本院判決如左：
    主  文
上訴駁回。
    理  由
一、本案經本院審理結果，認第一審判決認事用法均無不當，應予維持，並引用第一
    審判決書記載之理由及證據（如附件）。
二、上訴人即自訴人上訴意旨略稱：被告等在第一審審理期間均否認有進入自訴人屋
    內逮人，於自訴人當庭提出被告在住宅毆打照片後始不敢否認，若無非法侵入及
    非法搜索等情事，何須於尚未成為被告經具結負擔偽證罪之情形下，仍要作偽證
    說謊否認進入屋內逮捕毆打自訴人？退步言，原審縱認自訴人被傷害部分係被告
    等依法逮捕施以強制力造成之必然結果，然確有過當情形。又逮捕通知書雖非必
    須依照刑事訴訟法關於送達規定，然仍須達到受示知人始為合法，惟在全體受示
    知人及其代理人等均否認被告等有為示知，亦無任何書面資料足證被告等有為示
    知之行為，被告等應舉證證明有書面示知達到受示知人，否則程序即不合法云云
    。
三、經查，本件案發之初，被告己○○、乙○○駕駛警察巡邏車執勤，因察覺自訴人
    工廠疑似有非法僱用外勞情事，被告己○○乃身著警察制服並配有警徽徽章，欲
    自工廠前門進入盤查，遭自訴人阻擋在門口，以及爾後支援逮捕之員警多數著警
    察制服等情，除為自訴人所不否認外（見原審卷第二十四頁、第三十二頁），自
    訴人甚以妨害己○○執行公務之故意，對己○○要求充耳不聞，在己○○拉住其
    中一名外勞之手時，反出手將己○○之手撥開，並要求二名女性外勞「快跑」，
    復出手毆打及拉扯，施強暴脅迫，致己○○受有擦傷，制服階級徽章遭扯落等情
    ，業經臺灣新竹地方法院以九十年度簡上字第五十四號判決確定，有該刑事判決
    影本、本院被告全國前案紀錄表附卷可稽，參以卷附自訴人遭逮捕現場相片觀之
    （見原審卷第一九八頁），顯示自訴人由二至三名員警共同協力，始將之制服予
    以反手扭送，足見自訴人頑強抗拒，逮捕過程激烈，則自訴人受有上唇擦傷一╳
    一公分、右臉頰擦傷二╳一公分、兩腕挫傷各約五╳二公分、胸部挫傷約十╳十
    公分（見原審卷第一六二頁），衡其傷勢悉為皮肉淺傷，應屬逮捕手段之必然結
  果，核無失當情形。又，現行犯，不問任何人得逕行逮捕之，刑事訴訟法第八十
    八條第一項定有明文，此為不要式之逮捕，本件自訴人既對執行公務之被告等警
    員，施暴反抗，自得逮捕之。何況，自訴人遭逮捕後，被告等人即有將逮捕通知
    書交予自訴人，然自訴人拒絕簽收等情，有逮捕通知書附卷可稽。而自訴人自承
    ：「【警察當時有無告知你法律上應享有的權利？（告以要旨）】有的」、「（
    他們有無讓你打電話給律師？）他們有讓我打電話給家裡，我叫家裡的人請律師
    ，在湖口分駐所時，律師事務所的人有先來，到三組的時候，楊律師有來」、「
    （做完筆錄他們有沒有拿給你看？）有拿給我看，但我沒有看」、「（做完筆錄
    他們有無請你簽名？）有的，但我沒有簽」、「（被告有讓你打電話給你太太嗎
    ？）那時候是要拿身分證，己○○幫我撥電話，我自己叫我太太幫我拿身分證來
    」（見原審卷第三十六頁、第三十七頁、第一三六頁、第一三七頁），足見自訴
    人拒簽警訊筆錄，則其對於被告等所交付逮捕通知書亦表示拒簽，原審作此認定
    要與常理無悖，況退步言，本件已通知自訴人之配偶及電請律師到場，當已合法
    告知。再依被告己○○所作本案處理報告內載：「．．屋主甲○○立即躲入屋內
    ，並稱要進入屋內請出示搜索票，因邱員係妨害公務之現行犯，警方至其屋內將
    其逮捕．．」，此有該報告書在卷可佐（見偵卷第七頁），足見警員自始未否認
    進入自訴人屋內逮捕自訴人，自訴人此部分所指，尚與事實不合。綜上，自訴人
    執前詞上訴，應認無理由，予以駁回。
四、本件自訴人經合法傳喚，無正當理由不到庭，本院認為有必要，爰依刑事訴訟法
    第三百三十一條第二項規定，通知檢察官擔當訴訟。
據上論斷，應依刑事訴訟法第三百六十八條、第三百七十三條、第三百六十四條、第
三百三十一條第二項，判決如主文。
中      華      民      國    九十二    年      一      月    二十二    日
                              臺灣高等法院刑事第五庭
                                  審判長法  官  曾  德  水
                                        法  官  蘇  素  娥
                                        法  官  楊  貴  雄
右正本證明與原本無異。
關於故意傷害等部分如不服本判決應於收受送達後十日內向本院提出上訴書狀，其未
述上訴之理由者並得於提起上訴後十日內向本院補提理由書（均須按他造當事人之人
數附繕本）。
關於提審法部分，不得上訴。
                                        書記官  林  淑  貞
中      華      民      國    九十二    年      一      月    二十三    日


司法院資訊處製作；財團法人民間司法改革基金會備份。
